【裁判字號】    95,易,2861
【裁判日期】    951205
【裁判案由】    詐欺
【裁判全文】
臺灣臺中地方法院刑事判決              95年度易字第2861號
公  訴  人  臺灣臺中地方法院檢察署檢察官
被      告  丙○○○
上列被告因詐欺案件，經檢察官提起公訴（94年度偵字第13 685
號），本院判決如下：
    主    文
丙○○○幫助犯詐欺取財罪，處拘役伍拾玖日，如易科罰金，以
銀元參佰元即新台幣玖佰元折算壹日。
    犯罪事實及理由
一、丙○○○可預見他人取得其申辦之電話門號，可能用以撥打
    給被害人，且施用詐術使被害人將款項匯入其指定之帳戶，
    藉以掩飾其犯行，並逃避檢警人員之追緝，且其發生亦不違
    背本意之情形下，竟仍基於幫助詐欺取財之不確定故意，於
    民國（下同）95年2月22日至台中市○○○街135號第一廣場
    地下1 樓之南屏電信股份有限公司（下稱南屏電信）申辦門
    號0000000000、0000000000、0000000000、0000000000、00
    00000000號之電話並取得SIM 卡後，隨即交予姓名、年籍均
    不詳之成年人。嗣於95年3月2日12時許，自稱地檢署長官之
    人打電話予乙○○，對之謊稱其可能涉及金融犯罪，要其撥
    打0000000000號電話詢問地檢署書記官陳自強，乙○○不疑
    有他，撥打上開電話予書記官後，對方表示要監管其帳戶，
    並要其申請國家監管帳戶後，致乙○○陷於錯誤，依指示將
    新台幣（下同）15萬元匯入張育仁（另由檢察官分案偵辦）
    所有之000000000000號帳戶內，後因乙○○察覺有異，而報
    警循線查獲。
二、按現行刑事訴訟法為保障被告之反對詰問權，排除具有虛偽
    危險性之傳聞證據，以求實體真實之發見，於該法第159 條
    第1 項明定被告以外之人於審判外之言詞或書面陳述，除法
    律有規定者外，不得作為證據。而刑事訴訟法第159條之1至
    159條之4有傳聞法則之例外規定，且被告以外之人於審判外
    之陳述，雖不符前4 條之規定，而經當事人於審判程序同意
    作為證據，法院審酌該言詞陳述或書面陳述作成時之情況，
    認為適當者，亦得為證據；當事人、代理人或辯護人於法院
    調查證據時，知有第159條第1項不得為證據之情形，而未於
    言詞辯論終結前聲明異議者，視為有前項之同意，刑事訴訟
    法第159條之5定有明文。本件檢察官、被告並未就被告以外
    之人於審判外之陳述有所爭執，且迄於言詞辯論終結前，均
    未主張有刑事訴訟法第159條第1項不得為證據之情形，是應
    認已同意作為證據，且經本院審酌後，認無不適當之情形，
    應認均有證據能力，合先敘明。
三、訊據被告丙○○○固坦承上開門號為其所租用，惟矢口否認
    有何犯行，辯稱：伊於台中市○○路上，碰到不認識之陌生
    成年男子向伊借款，伊表示沒錢可借，隨後衝出2 名成年男
    子，將伊押往第一廣場辦理電話門號，並取走所辦之門號電
    話卡云云。經查：
  (一)被告於95年2月22日至台中市第一廣場地下1樓之南屏電信辦
    理預付卡型之上開5 個電話門號，並由被告本人於客戶申請
    書之姓名及簽名欄內簽名，當時係由證人甲○○受理被告之
    申辦事宜，若被告係被迫辦理門號，隨時可由本人打電話要
    求暫停使用，也可返回告知證人甲○○，請其幫忙辦理暫停
    事宜等情，業據證人甲○○到庭結證明確（見本院卷第36-
    37頁），復有南屏電信客戶申請書及被告之身分證、健保卡
    等影本在卷可稽（見警卷12- 14頁），而客戶申請書之姓名
    及簽名欄內之簽名，係被告所為一節，亦經被告供承不諱，
    則上開電話門號確為被告申辦之事實，堪以認定。
  (二)告訴人乙○○於95年3月2日接獲自稱地檢署長官之電話，依
    指示撥打至被告申辦之0000000000號電話後，因受騙而於同
    日匯款15萬元至張育仁所有之000000000000號帳戶等情，業
    據告訴人於警詢陳述甚詳，復有存款明細（儲戶收執聯）影
    本在卷可憑（見警卷第11頁）。
  (三)按一般人申租電話門號，極為方便容易且迅速，且同1 人可
    向不同之電信業者各別申辦多個電話門號，若有使用電話門
    號之正當用途，自以使用其本人或可信賴之親友申租之電話
    門號，最為便利安全，苟非意圖以他人申租之電話門號從事
    不法用途，並藉以逃避查緝，自無另行使用他人申租電話門
    號之理。又近來詐欺之犯罪類型層出不窮，而該等犯罪，多
    數係利用他人申租之電話門號作為與被害人聯絡之工具，此
    經媒體廣為披露，被告係成年人，對此當無不知之理。再者
    ，犯罪集團為躲避檢警之查緝，而以他人之電話門號作為聯
    絡被害人之工具，衡情應會先取得電話門號租用人之同意才
    使用，否則一旦電話門號之租用人辦理暫停使用，犯罪集團
    所取得之電話門號即喪失效用。況且，被告供稱其於路上突
    遭陌生之成年人要求借款，借款不成即夥同另外2名成年人
    將之押往南屏電信辦理上開電話門號，顯然不合常情。參以
    被告如係遭人脅迫而辦理電話門號，神情必與常人有異，代
    辦之證人甲○○豈會全無察覺之理，何況，被告事後既未報
    案，復未自行或返回南屏電信請證人甲○○辦理暫停使用，
    亦與事理有違。被告空言遭人脅迫辦理上開電話門號，並未
    提供任何證據供本院查證，是其辯解顯不足採，被告係將其
    申辦之電話門號交予他人使用之事實，堪以認定。被告對於
    蒐集其租用之上開電話門號之成年人，將用以作為詐欺取財
    之不法目的使用，顯然預見其發生，並對利用該門號作為詐
    欺取財使用結果之發生，亦不違背其本意，其有幫助詐欺取
    財之不確定故意甚明。
  (四)綜上所述，被告上開所為之辯解，顯係事後卸責之詞，不足
    採信。本件事證明確，被告犯行堪以認定。
四、被告將其租用之上開電話門號交予他人，作為詐欺取財時聯
    絡被害人之用，顯係基於幫助他人詐欺取財之犯意，且所為
    提供電話門號予他人之行為，係屬詐欺取財構成要件以外之
    行為，核其所為，係犯刑法第30條第1項、第339條第1 項之
    幫助詐欺取財罪，爰依刑法第30條第2項減輕其刑。
五、按被告行為後，刑法施行法增訂第1條之1，將罰金單位改為
    新台幣，並將刑法分則未經修正而條文定有罰金者，其罰金
    數額提高為30倍，惟因原本刑法第339 條所規定罰金之單位
    為銀元，與新台幣折算比例為3比1，復因罰金罰鍰提高標準
    條例第1 條之適用，罰金數額業已提高10倍，因而實際上所
    得科處罰金之總數，固未提高，惟刑法第33條第5 款業經修
    正，罰金最低額由銀元1元以上，修正為新台幣1千元以上，
    以百元計算之，經比較修正前、後之規定，修正後之規定並
    未較有利於行為人，依刑法第2條第1項，應適用行為時法。
    又被告行為後，刑法第41條業經修正，並於95年7月1日施行
    ，將易科罰金之折算標準提高為以新台幣1千元、2 千元或3
    千元折算1 日，且行為時之易科罰金折算標準，修正前罰金
    罰鍰提高標準條例第2 條（現已刪除）規定，就其原定數額
    提高為100倍折算1 日，經折算為新台幣後，應以新台幣900
    元折算1 日，經比較修正前、後之規定，修正後之規定並未
    較有利於行為人，應適用行為時法定其易科罰金之折算標準
    。爰審酌被告提供電話門號予他人非法使用，使實行詐騙行
    為之人得手後，得以隱藏身份，助長詐欺之犯罪風氣，及犯
    罪所生之危害，暨被告犯後仍飾詞否認犯行、態度不佳等一
    切情狀，量處如主文所示之刑，並諭知易科罰金之折算標準
    。
六、依刑事訴訟法第299條第1項前段，刑法第2條第1項、第30條
    第1項、第2項、第339條第1項、修正前刑法第41條第1 項前
    段，罰金罰鍰提高標準條例第1 條前段、修正前罰金罰鍰提
    高標準條例第2條，判決如主文。
本案經檢察官丁○○到庭執行職務
中    華    民    國    95    年    12    月     5    日
                  刑事第二庭  審判長法  官  林清鈞
                                    法  官  郭書豪
                                    法  官  林慧英
上正本證明與原本無異。
如不服本判決，應於送達後10日內向本院提出上訴狀（須附繕本
），上訴於臺灣高等法院臺中分院。
                                    書記官  廖碩薇
中    華    民    國    95    年    12    月     5    日
附錄論罪科刑法條
刑法第339條
意圖為自己或第三人不法之所有，以詐術使人將本人或第三人之
物交付者，處5年以下有期徒刑、拘役或科或併科1千元以下罰金
。
以前項方法得財產上不法之利益或使第三人得之者，亦同。
前二項之未遂犯罰之。


司法院資訊處製作；財團法人民間司法改革基金會備份。
